臺灣高等法院刑事判決
110年度上易字第119號
上  訴  人  臺灣桃園地方檢察署檢察官
被      告  徐福廷


上列上訴人因被告違反毒品危害防制條例案件，不服臺灣桃園地
方法院一０九年度審易字第一一三七號，中華民國一０九年十月十
五日第一審判決（起訴案號：臺灣桃園地方檢察署一０九年度毒
偵字第二九七號），提起上訴，本院判決如下：
    主  文
上訴駁回。
    理  由
一、本件公訴意旨及判決意旨詳如原審判決書所載（如附件）。
二、檢察官上訴意旨略以：
　　原審依新修正毒品危害防制條例，認本案欠缺訴訟條件，起
    訴違背程序，諭知公訴不受理略非無見，然查：
　㈠本次新修正第二十條第三項及其立法理由，足認已明確敘明
    該條適用之對象，限於三年後「再犯」者，如若是「三犯以
    上」，應認其再犯率甚高，原實施之觀察、勒戒及強制戒治
    已無法收其實效者，即應依法訴追。是本案檢察官起訴，即
    無不合。
　㈡另新修正毒品危害防制條例第三十五條之一立法理由載明：
    「若該等案件於修正施行前已繫屬於法院或少年法院，為求
    程序之經濟，法院或少年法院應依修正施行後之規定處理，
    即應依職權為觀察、勒戒或強制戒治之裁定。」，是縱原審
    判決認本案起訴程序違背規定，亦應逕為觀察勒戒裁定，尚
    非逕為不受理判決云云。
三、按新修正毒品危害防制條例第二十條第三項，對犯第十條之
    罪於觀察、勒戒或強制戒治執行完畢釋放後，三年後再犯第
    十條之罪者，適用本條前二項之規定，即應先行觀察、勒戒
    或强制戒治。而上開所謂「三年後再犯」，只要本次再犯（
    不論修正施行前、後）距最近一次觀察、勒戒或強制戒治執
    行完畢釋放，已逾三年者，即該當之，不因其間有無犯第十
    條之罪經起訴、判刑或執行而受影響，此有最高法院一０九
    年度台上大字第三八二六號裁定統一見解之意旨可參。乃原
    審依前開統一見解，認本案被告甲○○犯施用第二級毒品犯行
    ，距最近一次觀察、勒戒執行完畢之一００年間，已逾三年，
    不應再予單獨追訴處罰，依刑事訴訟法第三０三條第一款之
    規定，諭知不受理之判決，即無違誤。　　
四、另依本次修正之毒品條例，於被告符合「三年後再犯」之情
    形者，檢察官除得向法院聲請對被告為機構內之觀察、勒戒
    或強制戒治治療處遇外，亦有可能逕為附命完成戒癮治療之
    緩起訴處分。而前開新修正毒品危害防制條例第三十五條之
    一立法理由，業已逾越條文之明文範疇，違反法律保留原則
    ，而為尊重檢察官之裁量權，並保障施用毒品者能獲得妥適
    並完善治療或其他有利戒毒途徑處遇之機會，本於合憲性之
    解釋原則，自應由檢察官視個案情形為適當之裁量權行使，
    當不能僅「為求程序之經濟」即可便宜行事，此除紊亂法院
    與檢察官之體制、權責之外，亦剝奪審判中被告於本次修正
    後接受適當處遇之機會，不無差別待遇而有違憲法平等原則
    之虞。乃檢察官依該立法理由上訴指摘原審應逕為觀察勒戒
    之裁定，顯不適法。
五、前開最高法院大法庭一０九年度台上大字第三八二六號裁定
    見解，業已變更最高法院九十五年度第七次及九十七年度第
    五次刑事庭會議為統一法律見解所採之決議意旨，檢察官上
    訴意旨徒以先前實務見解，指摘原判決有所違誤，容有誤會
    。又法院就法律之解釋或補充，乃依各種解釋方法或填補法
    律漏洞之補充原則，本於法律確信之基礎下，所為職權之適
    法行使，故法院對毒品條例之適用或解讀，本不受立法說明
    或主管機關相關意見之拘束，原判決既已就「三年後再犯」
    及無從採認立法說明均詳為說明，允無不當，並引用之。檢
    察官猶執前詞上訴指摘，乃無足採，其上訴無理由，爰不經
    言詞辯論，駁回上訴。
六、據上論斷，應依刑事訴訟法第三百六十八條、第三百七十二
    條、第三百七十三條，判決如主文。
中　　華　　民　　國　　110 　年　　1 　　月　　18　　日
　　　　　　　　　刑事第四庭審判長法　官  陳筱珮
　　　　　　                      法　官  羅郁婷
　　　　　　                      法　官  陳玉雲
以上正本證明與原本無異。
不得上訴。
                                  書記官  蔡麗春
中　　華　　民　　國　　110 　年　　1 　　月　　18　　日